【裁判字號】    98,易,3567
【裁判日期】    981119
【裁判案由】    詐欺
【裁判全文】
臺灣臺中地方法院刑事判決          98年度易字第3567號
公  訴  人  臺灣臺中地方法院檢察署檢察官
被      告  甲○○
上列被告因詐欺案件，經檢察官聲請以簡易判決處刑（98年度偵
字第18696號），嗣經本院簡易庭認不宜簡易判決處刑，簽請移
由刑事普通庭依通常程序審理，經本院合議庭裁定，由受命法官
依法獨任進行簡式審判程序判決如下：
    主  文
甲○○幫助意圖為自己不法之所有，以詐術使人將本人之物交付
，處拘役貳拾日，如易科罰金，以新臺幣壹仟元折算壹日。
    事  實
一、甲○○雖預見將自己之帳戶存摺、金融卡及密碼，交付予不
    詳身分之陌生人使用，足供他人作為詐騙財物匯款之工具，
    仍不違背其本意，因缺錢，見報紙廣告，乃基於幫助詐欺取
    財之不確定故意，於民國（下同）98年6月2日下午14時30分
    許，在臺中縣東勢鎮○○○道路旁之貴族世家餐廳店前，將
    其所申設之中華郵政股份有限公司東勢郵局帳號000-000000
    00000000號帳戶之存摺、提款卡及密碼等物，交付予某姓名
    年籍不詳年約40歲之自稱「林代書」之詐騙集團所屬成員之
    成年男子使用。嗣該詐騙集團取得上開資料後，即共同基於
    意圖為自己不法所有之犯意聯絡，於報紙分類廣告版上，刊
    登不實之貸款訊息，適有乙○○見到上開廣告訊息，乃依報
    上所載電話，與1名自稱「林代書」之人聯絡，嗣該自稱「
    林代書」之人以貸款核准前，需1筆手續費為由，要求乙○
    ○匯款云云，乙○○不疑有詐，於同年月17日上午10時3分
    許，至臺中市南屯郵局，並依對方指示，將金額新臺幣3600
    元，匯入甲○○之上開郵局帳戶內。嗣乙○○於匯款後，始
    發覺受騙，經報警循線查悉上情。
二、案經臺中縣警察局東勢分局報請臺灣臺中地方法院檢察署檢
    察官偵查後，聲請以簡易判決處刑，嗣經本院簡易庭簽請認
    宜適用通常程序審理。
    理  由
一、按除被告所犯為死刑、無期徒刑、最輕本刑為三年以上有期
    徒刑之罪或高等法院管轄第一審案件者外，於前條第一項程
    序進行中，被告先就被訴事實為有罪之陳述時，審判長得告
    知被告簡式審判程序之旨，並聽取當事人、代理人、辯護人
    及輔佐人之意見後，裁定進行簡式審判程序，刑事訴訟法第
    二百七十三條之一第一項定有明文。本件被告所犯係死刑、
    無期徒刑、最輕本刑為三年以上有期徒刑以外之罪，其於準
    備程序中就被訴事實為有罪之陳述，且經審判長告知被告簡
    式審判程序之旨，並聽取公訴人及被告之意見後，本院合議
    庭認為適宜而裁定由受命法官獨任進行簡式審判程序，合先
    敘明。
二、現行刑事訴訟法為保障被告之反對詰問權，排除具有虛偽危
    險性之傳聞證據，以求實體真實之發現，於該法第一百五十
    九條第一項明定被告以外之人於審判外之言詞或書面陳述，
    除法律有規定者外，不得作為證據。是被告以外之人於審判
    外之陳述，除有同條第二項之除外情形，或符合同法第一百
    五十九條之一至第一百五十九條之五，或其他法律有特別規
    定得為證據之情形者外，自不採為論罪之依據。簡式審判程
    序，貴在審判程序之簡省便捷，檢察官指出之證據方法，只
    要被告及辯護人無異議，即可使用，縱或是被告以外之人在
    審判外之陳述，亦得作為證據，是刑事訴訟法第一百五十九
    條第二項規定；「法院以簡式審判程序，不適用之」；第二
    百七十三條之二規定：「簡式審判程序之證據調查，不受第
    一百五十九條第一項…規定之限制」，是於簡式審判程序，
    有關傳聞證據之證據能力限制規定自無適用之餘地，合先敘
    明。
三、訊據被告甲○○對於上揭事實坦承不諱，核與告訴人乙○○
    所指訴之情節相符，並有被告甲○○所有之前揭中華郵政股
    份有限公司東勢郵局帳號000-00000000000000號帳戶之開戶
    基本資料、客戶歷史交易清單、郵政國內匯款執據、報紙分
    類廣告等影本附卷可參。且如詐欺集團以他人帳戶供作款項
    出入之帳戶，而未事先取得該帳戶所有人之同意使用，一旦
    帳戶所有人掛失，被害人匯入之款項即遭凍結無法提領，帳
    戶所有人反可輕易辦理補發存簿、變更印鑑、密碼，將款項
    提領一空，詐欺集團豈非費而不惠、徒勞無功，詐欺集團焉
    有可能冒此風險之理？又金融存款帳戶，事關存戶個人財產
    權益之保障，一般人均有妥為保管防阻他人任意使用之認識
    ，縱使特殊情況偶有交付他人使用之需，亦必然深入瞭解用
    途後再行提供以使用，方符常情，然被告竟不知其貸款銀行
    公司名稱及收受其帳戶存摺、金融卡與密碼之人之確實姓名
    、年籍資料，竟將其所有之前揭郵局行帳戶存摺、金融卡及
    密碼交予對方，實與常情有違。且向金融機構申辦貸款，需
    提出申請書並檢附在職證本、身分證、財力或所得證明等資
    料予金融機構進行徵信審核即可，申請人並無交付存摺之必
    要，而金融卡及密碼係為提領款項之用，更與貸款無涉。再
    該等專有物品如若落入不明人士手中，極易被利用為與財產
    有關之犯罪工具，此為吾人依一般生活認知所易於體察之常
    識。且邇來，利用刮刮樂、融資廣告及行動電話簡訊名義詐
    欺取財之犯罪類型層出不窮，該等犯罪，多數均為避免身分
    曝光而利用人頭帳戶作為出入帳戶，並經媒體廣為披載，被
    告係成年且智力成熟之人，對此應知之甚詳。況被告自承如
    向銀行或郵局辦理貸款，並不需要交付郵局或銀行帳戶存摺
    、金融卡及密碼等物，顯示被告對貸款之申請程序並非全然
    不知，然被告竟於不知該貸款銀行名稱、對方姓名年籍及相
    約地點在河邊道路旁之1家貴族世家餐廳店前，且未填寫貸
    款申請書等相關資料之情況下，交付其所有之前揭郵局存摺
    、提款卡及密碼等提供給前開屬詐騙集團成員之不詳姓名成
    年男子，而該詐騙集團果然據以為犯詐欺取財罪之出入帳戶
    ，足見被告有容任前開詐騙集團利用其帳戶犯詐欺罪之不確
    定故意，允無疑義。按刑法上之故意，分為直接故意（確定
    故意）與間接故意（不確定故意），「行為人對於構成犯罪
    之事實，明知並有意使其發生者」為直接故意；「行為人對
    於構成犯罪之事實，預見其發生而其發生並不違背其本意者
    」為間接故意，刑法第十三條第一項、第二項定有明文。衡
    諸常情，今日一般人至金融機構開設帳戶使用，係極為方便
    容易且迅速之事，苟有使用金融帳戶之正當用途，自以使用
    本人或可信賴之親友申請之帳戶，最為便利安全，始可避免
    帳戶名義人反悔或心存歹念，利用掛失止付、變更存戶印鑑
    或換摺方式，將帳戶內之款項提領一空，反致使用帳戶所有
    人蒙受損失。因此，若非意圖以他人之帳戶從事不法用途，
    並藉以逃避查緝，自無花費金錢或以其他方法向無相當信賴
    關係之陌生人取得帳戶使用之理，且近年來以假稱中獎或其
    他類似詐術而詐使被害人匯款之犯罪類型層出不窮，該等犯
    罪多數均係利用他人帳戶作為詐欺所得金錢之出入帳戶，業
    經媒體廣為披載，是依通常一般人之知識、智能及經驗，均
    已詳知向陌生人購買、承租或其他方法取得帳戶者，多係欲
    藉該帳戶取得不法犯罪所得，且隱匿帳戶內資金之實際取得
    人之身分，以逃避追查。本件被告為成年人，對此亦應知之
    甚詳，自難諉稱不知，故被告對於出售交付上開帳戶之相關
    資料予非熟識之他人使用，將可能被用來作為詐欺取財等非
    法用途上，應有所預見，且不違背其本意，惟被告猶仍提供
    其所有之上開帳戶資料予真實姓名年籍不詳之年約四十歲自
    稱「林代書」之成年男子及其所屬詐騙集團使用，堪認被告
    有容任或允許渠等將被告所有之帳戶作為詐欺取財之匯款指
    定帳戶使用。據此，被告確有幫助詐欺取財之不確定故意存
    在，應堪認定。
四、再按刑法上之幫助犯，係指以幫助之意思，對於正犯資以助
    力，而未參與實施犯罪之行為者而言。查被告將其所有之上
    開帳戶資料出售交付予真實姓名年籍不詳之年約四十歲自稱
    「林代書」之成年男子及其所屬詐騙集團作為詐欺取財之匯
    款指定帳戶，乃係基於幫助渠等犯詐欺取財罪之不確定故意
    ，而被告出售交付上開帳戶資料之行為，要屬詐欺取財構成
    要件以外之行為，本院復查無被告對於渠等所實行之詐欺取
    財犯罪，有何犯意聯絡或行為分擔之事實，則被告應屬以幫
    助之意思，參與詐欺取財構成要件以外之行為，應屬詐欺取
    財之幫助犯。綜上所述，足認被告甲○○自白，核與事實相
    符，堪予採信。被告幫助詐欺取財事證至臻明確，被告甲○
    ○犯行洵堪認定。
五、論罪科刑：
    查真實姓名年籍不詳之年約四十歲自稱「林代書」之成年男
    子及其所屬詐騙集團之不詳成年成員之間，係基於意圖為自
    己不法所有之犯意聯絡，共同以上開施以詐術之方式，使告
    訴人乙○○陷於錯誤而將前述款項匯入被告前開所有之帳戶
    內，該等款項旋遭提領一空，渠等所為係共同犯刑法第三百
    三十九條第一項之詐欺取財既遂罪。故核被告甲○○所為，
    係犯刑法第三十條第一項前段、第三百三十九條第一項之幫
    助詐欺取財罪。被告幫助他人犯詐欺取財罪，為幫助犯，本
    院衡其犯罪情節顯較正犯為輕，爰依刑法第三十條第二項之
    規定，按正犯之刑減輕之。爰審酌被告恣意將上開帳戶資料
    交付他人，並容任他人充作犯罪工具，殊不可取，其所為造
    成告訴人乙○○金錢損失，並擾亂社會金融交易秩序，迄今
    未為賠償，惟事後尚能坦承犯行，暨其犯罪動機、目的、手
    段等一切情狀，量處如主文所示之刑，並諭知易科罰金之折
    算標準，以資懲儆。
據上論斷，應依刑事訴訟法第二百九十九條第一項前段、第二百
七十三條之一第一項、刑法第三十條第一項前段、第三百三十九
條第一項、第三十條第二項、第四十一條第一項前段，刑法施行
法第一條之一第一項、第二項前段，判決如主文。
中    華    民    國    98    年    11    月    19    日
                            刑事第八庭法  官  洪俊誠
以上正本證明與原本無異。
如不服本判決，應於判決收受送達後10日內向本院提出上訴狀，
上訴於臺灣高等法院臺中分院（並應敘述具體上訴理由及檢附繕
本）。上訴書狀如未敘述上訴理由，應於上訴期間屆滿後20日內
補提上訴理由書於本院（均須按他造當事人之人數附具繕本）「
切勿逕送上級法院」。
                                      書記官  蕭榮峰
中    華    民    國    98    年    11    月    19    日
附錄論罪科刑實體法條文：
刑法第339條：
意圖為自己或第三人不法之所有，以詐術使人將本人或第三人之
物交付者，處5年以下有期徒刑、拘役或科或併科1千元以下罰金
。
（罰金部份業經刑法施行法第一條之一第二項前段提高30倍為新
台幣三萬元）
以前項方法得財產上不法之利益或使第三人得之者，亦同。
前二項之未遂犯罰之。
刑法第30條：
幫助他人實行犯罪行為者，為幫助犯。雖他人不知幫助之情者，
亦同。
幫助犯之處罰，得按正犯之刑減輕之。
刑法施行法第一之一條（95年06月14日修正）：
中華民國九十四年一月七日刑法修正施行後，刑法分則編所定罰
金之貨幣單位為新臺幣。
九十四年一月七日刑法修正時，刑法分則編未修正之條文定有罰
金者，自九十四年一月七日刑法修正施行後，就其所定數額提高
為三十倍。但七十二年六月二十六日至九十四年一月七日新增或
修正之條文，就其所定數額提高為三倍。


司法院資訊處製作；財團法人民間司法改革基金會備份。
